臺灣高雄地方法院民事判決　　　　　　　95年度訴字第2801號
原　　　告　甲○○
訴訟代理人　陳清朗律師
複代理人　　邱超偉律師
　　　　　　呂郁斌律師
被　　　告　丙○○
前二人共同
訴訟代理人　蘇精哲律師
　　　　　　王建元律師
前二人共同
複代理人　丁○○
上列當事人間請求損害賠償事件，原告於刑事訴訟程序（民國94
年度簡上字第652 號）提起附帶民事訴訟（95年度簡上附民字第
3 號），經本院刑事庭裁定移送，本院於96年9 月20日言詞辯論
終結，判決如下：
    主  文
被告應給付原告新臺幣壹佰零陸萬捌仟零壹元，及自民國九十四
年十月十三日起至清償日止，按週年利率百分之五計算之利息。
原告其餘之訴駁回。
訴訟費用由被告負擔十分之九，餘由原告負擔。
原告假執行之聲請駁回。
    事實及理由
一、按訴狀送達後，原告不得將原訴變更或追加他訴，但擴張、
    減縮應受判決事項之聲明者，不在此限，民事訴訟法第255
    條第1 項第3 款定有明文。原告提起刑事附帶民事訴訟時，
    原僅請求被告給付新台幣（下同）121 萬5,000 元及自刑事
    附帶民事起訴狀繕本送達翌日起至清償日止，按年息百分之
    五計算之利息，嗣於民國95年11月24日具狀擴張為被告給付
    原告121 萬8,001 元及自起狀繕本送達翌日起至清償日止，
    按年息百分之五計算之利息，應係訴之聲明金額擴張，核與
    上揭法條規定相符，依法自應予以准許，合先敘明。
二、原告起訴主張：原告係施作訴外人乙○○坐落於高雄市○○
    區○○路260 巷8 號2 樓及同區○○○路200 號工地水泥工
    程之師傅，而訴外人李皇宗係上開工地之工地主任，負責工
    程施工進度之監督。於上開工程施工期間，原告因其搬入上
    開工地之材料遭其他工人取用，曾要求其他工人停止取用其
    所有之材料施工，而李皇宗負責之工程尚未完工，即於93年
    7 月28日離職，乙○○遂於93年8 月7 日邀約原告於翌日前
    往上開2 處工地協商。原告於93年8 月8 日上午10時許偕同
    立翔營造有限公司負責人吳志祥到場後，現場已有乙○○、
    被告、郭聖皇及7 名真實姓名年籍不詳之成年男子在場等候
    ，被告、郭聖皇及其中3 名真實年籍姓名不詳之成年男子陪
    同原告進入前開工地核對施作之數量，當行至高雄市○○區
    ○○路260 巷8 號2 樓工地時，被告竟與該3 名真實姓名年
    籍不詳之成年男子基於傷害之意思聯絡，由該3 名成年男子
    出手毆打原告，致其受有上唇水腫、面部擦傷1 ×0. 1公分
    ，左側肱骨頸線性骨折、右大腿挫、瘀傷、右前臂瘀傷、左
    耳瘀青4 ×2 公分等傷害（下稱系爭傷害），原告因被告侵
    權行為而支出醫療費用1 萬2,913 元、受有減少勞動能力之
    損失75萬5,088 元、精神上損害45萬元，合計121 萬8,00 1
    元之損害。為此，爰依侵權行為法律關係提起本訴，並聲明
    ：(一)被告應給付原告121 萬8,001 元及自起訴狀繕本送達之
    翌日起至清償日止，按週年利率百分之5 計算之利息；(二)原
    告願供擔保請准宣告假執行。
三、被告則以：被告傷害原告之事實，雖經本院94年度簡上字第
    652 號判決確定，然原告請求之喪失勞動能力之比例及精神
    慰撫金均過高等語，資為抗辯。並聲明：原告之訴駁回，如
    受不利益之判決，願供擔保，請准宣告免為假執行。
四、兩造不爭執事項：
(一)、原告係施作乙○○坐落於高雄市○○區○○路260 巷8 號2
    樓及同區○○○路200 號工地水泥工程之師傅，而訴外人李
    皇宗則係上開工地之工地主任，負責工程施工進度之監督。
    於上開工程施工期間，原告因其搬入上開工地之材料遭其他
    工人取用，曾要求其他工人停止取用其所有之材料施工，而
    李皇宗負責之工程尚未完工，即於93年7 月28日離職，乙○
    ○遂於93年8 月7 日邀約原告於翌日前往上開2 處工地協商
    。原告於93年8 月8 日上午10時許偕同立翔營造有限公司負
    責人吳志祥到場後，現場已有乙○○、被告、郭聖皇及7名
    真實姓名年籍不詳之成年男子在場等候，被告、郭聖皇及其
    中3 名真實年籍姓名不詳之成年男子陪同原告進入前開工地
    核對施作之數量，當行至高雄市○○區○○路260 巷8 號2
    樓工地時，被告竟與該3 名真實姓名年籍不詳之成年男子基
    於傷害之意思聯絡，由該3 名成年男子出手毆打原告，致其
    受有上唇水腫、面部擦傷1 ×0.1 公分，左側肱骨頸線性骨
    折、右大腿挫、瘀傷、右前臂瘀傷、左耳瘀青4 ×2 公分等
    傷害。
(二)、原告因被告之傷害行為所支出之醫療費用為12,913元。
五、兩造於本院審理中協商爭點為：原告請求被告連帶賠償勞動
    能力減損之損失75萬5,088 元、精神慰撫金45萬元之項目及
    金額，有無理由？茲論述如下：
(一)、按因侵權行為所發生之損害賠償請求權，以有故意或過失不
    法侵害於他人權利，或故意以背於善良風俗之方法，加損害
    於他人為成立要件；數人共同不法侵害他人之權利者，連帶
    負損害賠償責任；民法第184 條第1 項、第185 條第1 項前
    段分別定有明文。次按不法侵害他人之身體或健康者，對於
    被害人因此喪失或減少勞動能力或增加生活上之需要時，應
    負損害賠償責任；又不法侵害他人之身體，被害人雖非財產
    上之損害，亦得請求賠償相當之金額，民法第193 條第1 項
    及第195 條第1 項前段分別定有明文。
(二)、被告於前述時地傷害原告之事實，兩造均不爭執，並經本院
    調取本院94年度簡上字第652 號刑事簡易第二審卷宗核閱無
    誤，此部份事實，堪信為真。依前述規定，被告對於原告因
    此所受之損害應負賠償責任，亦可認定。茲就原告所得請求
    損害賠償之項目及金額，應否准許，析述如下：
１、醫療費用之損害：原告因被告之傷害行為所受之傷害，共計
    支出醫療費用12,913元，有長庚紀念醫院醫療費用收據影本
    4 紙，在卷足憑（本院卷第21至23頁），被告對此亦不爭執
    ，原告此部份請求，應予准許。
２、喪失勞動能力之損害：
(1)、原告主張：原告因被告之毆打行為，受有系爭傷害，迄今仍
    有左上肢無力上舉之障礙，已無法治癒恢復至原來狀況，其
    喪失勞動能力之比例為百分之50，而原告每月之薪資為15,
    840 元，原告為44年1 月25日出生，自93年8 月8 日案發時
    為50歲，離強制退休年齡60歲尚有10年，依霍夫曼扣除中間
    利息計算，原告喪失勞動能力之損害為75,5088 元（計算式
    ：15,840×12×50% ×7.000000000 ＝755,088） 等語，被
    告則抗辯：依長庚醫院鑑定結果，原告只有左肩有勞動能力
    減損，此無法代表原告整個身體勞動能力減損，且原告減損
    之勞動能力以50% 計算尚屬過高等語。
(2)、查，原告因受被告之毆打行為受有系爭傷害，經長庚紀念醫
    院高雄分院鑑定結果，原告左肩核磁共振顯示，左肩棘上肌
    肌腱病變及左肱骨陳舊骨折，肌電圖及神經傳導顯示兩側第
    七、八頸神經病變，影響左肩上舉活動度（0 至90度），減
    損之勞動能力百分比為50% ，此有該院96年5 月2 日函附鑑
    定報告可稽（本院卷第86頁），觀之上開鑑定報告，已明確
    鑑定原告受傷之程度及喪失勞動能力之百分比，並非專指左
    肩勞動能力之減損，尚包括全身之勞動能力減損，被告抗辯
    上開鑑定報告僅指原告左肩勞動能力之減損云云，尚不足採
    。
(3)、按被害人因身體健康被侵害而喪失勞動能力所受之損害，應
    就被害人受侵害前之身體健康狀態、教育程度、專門技術、
    社會經驗、工作性質及受傷後對工作操作能力有何影響等酌
    定其所受損害額。查：原告係44年1 月25日出生，有診斷證
    明書可稽（本院卷第29頁），原告之學歷為澎湖高級水產職
    業學校畢業，且於傷害事故發生前從事承包商兼水泥工，並
    受雇於立翔營造有限公司擔任工程員，每日工資為2,000 元
    ，受傷後，自95年2 月7 日起至同一公司擔任監造人員，每
    月薪資25,000元，為兩造不爭執（本院卷第76頁），並有立
    翔營造有限公司職工服務證明書2 紙可證（本院卷第67、68
    頁），且原告因本件傷害事故，致受有系爭傷害，並於93年
    8 月9 日接受手術治療，並於94年6 月17日再開刀取出2 支
    支撐鐵架，左手已難舉起而無法如往常般工作，其左肩核磁
    共振顯示，左肩棘上肌肌腱病變及左肱骨陳舊骨折，肌電圖
    及神經傳導顯示兩側第七、八頸神經病變，影響左肩上舉活
    動度（0 至90度），已減損勞動，亦經鑑定如前。本院審酌
    原告係高職畢業，於事故發生前，擔任工程員（承包商兼工
    地水泥師傅）之工作，其工作性質及內容，手部及肩部之使
    用應屬頻繁，原告因本件傷害發生，受有系爭傷害，其左肩
    核磁共振顯示，左肩棘上肌肌腱病變及左肱骨陳舊骨折，肌
    電圖及神經傳導顯示兩側第七、八頸神經病變，影響左肩上
    舉活動度（0 至90度），已減損勞動，且原告受傷後於95年
    2 月7 日後之工作，僅能擔任監造人員，已如前述，則原告
    因本件傷害勞力減損之比率，應以百分之50計算應屬適當，
    上開鑑定報告自堪採信。
(4)、原告係44年1 月25日出生，有原告之診斷證明書可憑（本院
    卷第29頁），其於系爭傷害發生時，為50歲，原告主張依勞
    動基準法第54條規定之強制退休年齡60歲，請求被告賠償自
    系爭傷害發生時起後10年因喪失勞動能力所受之損害，每月
    薪資以15,840元計算，被告均不爭執。準此，原告可得請求
    被告賠償之喪失勞動能力之損害，應為755,088 元【計算式
    ：15,840×12×50% ×7.00000000（年別單利5%第10年霍夫
    曼係數）＝755,088 ，小數點以下四捨五入】。
３、精神慰撫金：原告因遭多名與被告有犯意聯絡之人共同毆打
    而受有系爭傷害，影響左肩上舉活動度（0 至90度），已如
    前述，其身體及精神受有相當之痛苦，應堪認定。又查，原
    告之學歷為高職畢業，受傷前係承包商兼工地水泥師傅，被
    告之學歷係高中肄業，曾擔任攝影記者，目前從事建築業，
    業經被告陳明在卷（本院卷第153 頁），兩造對此均不爭執
    。本院審酌兩造之學歷、身分、地位、經濟能力、原告係遭
    被告率眾毆打成傷、原告受傷後之復原情況等一切情形，認
    原告請求被告賠償非財產上之損害45萬元，尚屬過高，應核
    減為30萬元為適當。
４、從而，原告主張其所受醫療費用、喪失勞動能力及精神上之
    損害，於106 萬8,001 元（計算式：12,913＋755,088 ＋
    300, 000＝1068,001）之範圍內，即屬正當，逾此部分之金
    額，則非正當。
六、綜上所述，原告本於民法第184 條第1 項前段、第192 條、
    第193 條第1 項及第195 條第1 項之侵權行為法律關係，請
    求被告給付原告106 萬8001元，及自刑事附帶民事起訴狀最
    後送達翌日即94年10月13日（本院卷第97頁）起至清償日止
    ，按週年利率百分之5 計算之利息，洵屬正當，應予准許。
    逾此部分之請求，為無理由，應予駁回。
七、原告勝訴部分，因本件係原告於被告被訴傷害刑事案件之第
    二審即本院刑事簡上案件合議庭時，始提起附帶民事訴訟，
    經該刑事合議庭裁定移送，經本院合議庭依通常訴訟程序審
    理判決，且依民事訴訟法第466 條第1 項、第3 項之規定須
    當事人之上訴利益逾150 萬元時，始得逕向最高法院提起上
    訴，而本件兩造因上訴所得受之利益均未逾150 萬元，亦不
    得上訴至最高法院，是本件判決宣示後即已確定，故原告聲
    請願供擔保宣告假執行即無必要，應予駁回。原告受敗訴判
    決部分，其假執行之聲請即失所依據，應併予駁回。
八、據上論結，原告之訴為一部有理由，一部無理由，依民事訴
    訟法第79條、、第392 條第1 項、第2 項，判決如主文。
中　　華　　民　　國　　96　　年　　10　　月　　25　　日
                  民事第三庭    審判長法  官  朱玲瑤
                                      法  官  黃宏欽
                                      法　官　陳宛榆
本判決不得上訴。
正本係照原本作成。
中　　華　　民　　國　　96　　年　　10　　月　　25　　日
                                      書記官　林慧君
